【裁判字號】    95,抗更(一),3
【裁判日期】    950808
【裁判案由】    請求處理費用
【裁判全文】
臺灣高等法院高雄分院民事裁定         95年度抗更(一)字第3號
抗  告  人  高雄縣政府
法定代理人  甲○○
相  對  人  香港商太古昇達國際廢料處理有限公司台灣分公司
法定代理人  乙○○
代  理  人  李宗德律師
            陳佩貞律師
上列抗告人因與相對人間請求處理費用事件，相對人聲請停止訴
訟程序，抗告人對於民國95年2 月16日臺灣高雄地方法院94年度
重訴字第403 號所為裁定提起抗告，經最高法院第一次發回，本
院裁定如下：
    主      文
抗告駁回。
抗告及發回前之再抗告訴訟費用由抗告人負擔。
    理      由
一、抗告意旨：抗告人與相對人簽訂高雄縣仁武鄉垃圾焚化廠委
    託操作管理服務契約書（下稱系爭操作管理契約），依系爭
    操作管理契約第9章第9. 01節約定：兩造對操作管理契約之
    執行有爭議無法解決時，可申請調處、提出仲裁或訴訟。抗
    告人於民國94年12月1日，就本件爭議向原法院起訴，詎原
    法院竟依相對人之聲請以：相對人已先行於94年11月30日提
    付仲裁，即應依仲裁程序解決，抗告人再另行提起訴訟，已
    違反雙方之仲裁協議，准許於仲裁作成判斷前停止訴訟程序
    。惟依仲裁法第18條規定，仲裁程序係以他方收受提付仲裁
    之通知為開始，而抗告人係於94年12月5 日始收受相對人提
    付仲裁之通知，則抗告人之起訴繫屬於法院在相對人提付仲
    裁之前，原法院裁定於仲裁作成判斷前停止訴訟程序，自屬
    不當，求予廢棄原裁定等語。
二、經查：
  (一)按有關現在或將來之爭議，當事人得訂立仲裁協議，約定由
    仲裁人一人或單數之數人成立仲裁庭仲裁之；又仲裁協議，
    如一方不遵守，另行提起訴訟時，法院應依他方聲請裁定停
    止訴訟程序。仲裁法第1條第1項、第4條第1項前段分別定有
    明文。又按當事人於契約中約定以仲裁或訴訟解決爭議，即
    係賦予當事人程序選擇權，於一方行使程序選擇權而繫屬後
    ，他方即應受其拘束。倘當事人雙方各採取仲裁程序及訴訟
    程序時，則應以其繫屬先後為準。若仲裁程序繫屬在先，當
    有仲裁法第4條之適用。
  (二)又現行仲裁法第18條第2項規定：「當事人將爭議事件提付
    仲裁時，應以書面通知相對人。爭議事件之仲裁程序，除另
    有約定外，自相對人收受提付仲裁之通知時開始。」惟仲裁
    法第18條第 2項係於87年增訂，旨在明定提付仲裁中斷時效
    之時點，以釐清民法第 129條所稱與起訴有同一效力之提付
    仲裁中斷時效之時點，而杜爭議，此觀法務部函報行政院商
    務仲裁修正草案總說明第10點自明。我國仲裁法第18條乃係
    仿聯合國國際商務仲裁模範法（下稱模範法）第21條規定。
    稽之模範法第21條係規定: 「除當事人另有約定，特定爭議
    事件之仲裁程序自對造收受請求提付仲裁之通知開始。」（
    Unless otherwise agreed by the parties, the arbitral
    proceedings in respect of a   particular    dispute
    commence  on   the  date   which a request for that
    dispute to be referred to arbitration is received by
    the respondent.） ，依模範法之規定，仲裁程序之開始，
    與仲裁程序繫屬於仲裁機構，有可能為兩不同之時點。而界
    定仲裁中斷時效之時點，與判斷訴訟及仲裁繫屬之時點，並
    無為相同認定之必要。我國仲裁法第18條第2 項之規定，既
    專在釐清民法第129 條所稱與起訴有同一效力之提付仲裁中
    斷時效之時點，則就第18條第2 項所定仲裁中斷時效之時點
    與判斷訴訟或仲裁程序繫屬先後之時點，應為不同之觀察為
    宜。準此，當事人提起訴訟，既係以當事人向法院起訴，為
    其訴訟繫屬時點，則當事人向仲裁機構提付仲裁，亦應以當
    事人向仲裁機構提付仲裁為其仲裁繫屬時點，方符公平。
  (三)系爭操作管理契約第9章第9.01節約定：「甲方與乙方間對
    本契約之執行有爭議無法解決時，可申請調處、提出仲裁或
    訴訟。」，有系爭操作管理契約書附卷可稽。則兩造有關系
    爭操作管理契約之執行所生爭議之解決方式，自係得由任何
    一方先行選擇申請調處、提付仲裁或訴訟，於一方行使程序
    選擇權而繫屬後，他方即應受其拘束。兩造各採取仲裁程序
    及訴訟程序時，則應以其繫屬先後為準，若仲裁程序繫屬在
    先，即有仲裁法第4條之適用。
  (四)相對人係於94年11月30日，就本件爭議事件向中華工程仲裁
    協會提出仲裁聲請乙節，有相對人提出之中華工程仲裁協會
    仲裁事件書狀上之收文戳載94年11月30日15：00可稽（原審
    卷第40頁），並經中華工程仲裁協會以95年8 月4 日工仲協
    字第95067 號函，函覆本院，該會收受相對人之仲裁聲請書
    狀之日期為94年11月30日15：00無訛，有該函文附本院卷可
    按，則本件仲裁事件已於94年11月30日繫屬於仲裁機構，抗
    告人抗辯應自其於94年12月5 日收受相對人提付仲裁之通知
    時，始為仲裁繫屬之時，洵無可採。而抗告人係於94年12月
    1 日始就本件爭議向原法院起訴，繫屬於原法院，有其起訴
    狀可稽，則抗告人提起訴訟繫屬在後，已違反雙方之仲裁協
    議。從而，原法院依相對人之聲請，依仲裁法第4 條第1 項
    之規定，裁定仲裁作成判斷前停止訴訟程序，於法自無不合
    。
  (五)次按仲裁地係指仲裁程序進行之地點，即仲裁程序之舉行地
    ，此與提付仲裁地並不必然相同，此觀仲裁法第20條規定:
    「仲裁地，當事人未約定者由仲裁庭決定之。」之規定自明
    。相對人雖將爭議事件向設於台北市○○路之中華工程仲裁
    協會提出仲裁申請，但提付仲裁後所組成之仲裁庭，並非不
    得於兩造所約定之高雄縣進行仲裁程序，況且本件爭議，經
    中華工程仲裁協會通知兩造在高雄縣鳳山市○○路360 號（
    高雄縣消防局1 樓會議室）召開第一次詢問會，有該仲裁協
    會開會通知一紙可按，相對人向設於台北市之中華工程仲裁
    協會提出仲裁申請，與仲裁協議尚無不符。
  (六)綜上所述，抗告人指摘原裁定不當，求予廢棄，為無理由，
    應予駁回。
三、據上論結，本件抗告為無理由。依民事訴訟法第495條之1、
    第449條第1項、第95條、第78條，裁定如主文。
中    華    民    國    95    年    8    月     8  日
                            民事第三庭
                                審判長法官  張國彬
                                法      官  吳登輝
                                法      官  簡色嬌
以上正本證明與原本無異。
如不服本裁定應於送達後10日內向本院提出再抗告狀 (並按他造
當事人之人數附繕本)， 並繳納再抗告費新臺幣1,000 元。再為
抗告應以適用法規顯有錯誤為理由，並經本院之許可，該許可以
原裁定所涉及之法律見解具有原則上之重要性者為限，並委任律
師為代理人。
中    華    民    國    95    年    8    月     8  日
                                書  記  官  黃一秋
抗告人之配偶、三親等內之血親、二親等內之姻親，或抗告人為
法人、中央或地方機關時，其所屬專任人員具有律師資格並經法
院認適當者，亦得為第三審代理人。
抗告人或其法定代理人具有律師資格者及前項情形，應於提起抗
告或委任時釋明之。


司法院資訊處製作；財團法人民間司法改革基金會備份。
